臺灣高雄地方法院民事判決
111年度聲再字第3號
再審原告    林育達  

再審被告    禮蘭大廈管理委員會


法定代理人  洪惠靜  
上列當事人間再審之訴事件，再審原告對於民國111年3月18日本
院111年度聲再字第1號確定判決，提起再審，本院判決如下：
    主      文
再審之訴駁回。
再審訴訟費用由再審原告負擔。    
    事實及理由
壹、程序事項：
　一、按不得上訴之判決，於宣示時確定；再審之訴，應於30日
      之不變期間內提起；前項期間，自判決確定時起算，但再
      審理由知悉在後者，自知悉時起算，民事訴訟法第398條
      第2項、第500條第1項、第2項分別定有明文。經查，再審
      原告就本院111年度聲再字第1號確定判決（下稱系爭聲再
      1號確定判決，相關判決代稱詳如附表一所示）提起再審
      之訴（見本院卷第11頁），再審原告既是於民國111年4月
      4日收受判決正本（於111年3月25日為寄存送達，經10日
      於111年4月4日生效，見本院111年度聲再字第1號卷【下
      稱聲再1號卷】第163頁），故再審原告於同年月13日具狀
      提起本件再審之訴，尚未逾法定30日之不變期間，程序上
      當屬合法，先予敘明。
　二、次按民事訴訟法第32條第7款規定，法官曾參與該訴訟事
      件之前審裁判或仲裁者，應自行迴避，不得執行職務。該
      條款所稱之法官曾參與前審裁判者，係指法官曾經參與下
      級審審判，不得於上級審復行審判該事件而言。且依司法
      院大法官會議釋字第256號意旨所示，法官於再審程序中
      應自行迴避以一次為限。又聲請再審，倘同時請求廢棄原
      確定裁判前之諸確定裁判，須法院認聲請人對原確定裁判
      聲請再審為有理由，始須遞次審理原確定裁判前之諸確定
      裁判，如聲請人對原確定裁判聲請再審非有理由，法院即
      無庸就該確定裁判前之諸確定裁判為審理。從而，做成本
      件判決之部分法官縱曾做成本院109年度再微字第4號判決
      、109年度再微字第7號判決（下分稱系爭再微4號確定判
      決、系爭再微7號確定判決，見本院卷第43頁至第49頁）
      ，惟均未參與相關訴訟事件下級審或終局判決之裁判（見
      本院卷第29頁至第41頁），且於系爭再微4號、7號確定判
      決後，又歷再審原告多次聲請再審，故就再審原告對系爭
      聲再1號確定判決所為再審聲請，即毋須迴避。
貳、實體事項：
一、再審意旨略以：
　㈠當事人是否適格本為法院職權應調查之事項，如法院未實際
    審理，當事人促請法院審理，並非以同一事由再提起再審情
    事，考量系爭聲再1號確定判決並未適用（或消極不適用）
    公寓大廈管理條例（下稱大廈條例）施行細則第7條規定（
    下稱系爭規定）審理「禮蘭大廈管理委員會/法定代理人張
    瓊尤當事人」適格問題，應有民事訴訟法第496條第1項第1
    款之適用法規顯有錯誤情事。
　㈡另系爭聲再1號確定判決以：再審事件非是「禮蘭大廈管理委
    員會/法定代理人張瓊尤當事人適格與否問題」而是「禮蘭
    大廈管理委員會/法定代理人洪惠靜當事人適格與否之問題
    ，則有適用民事訴訟法第221條第1項本文之當事人言詞辯論
    主義之適用法規顯有錯誤，並有認定再審事實理由之不依證
    據之適用證據法則顯有錯誤等語，故提起再審，並聲明：如
    附表二所示。
二、得心證之理由：
　㈠本件再審聲請是否合法？
　　⒈按對於小額程序之第一審裁判，提起上訴或抗告，經以上
      訴或抗告無理由為駁回之裁判者，不得更以同一理由提起
      再審之訴或聲請再審。為民事訴訟法第436條之31所規定
      。再所謂「同一理由」是指當事人前次提起上訴表明原第
      一審裁判如何違背法令之同一理由而言。
　　⒉經查，再審原告就本院108年度雄小更一字第1號判決（下
      稱系爭雄小更一字1號判決）提起上訴時，上訴狀已記載
      ：系爭雄小更一字1號判決就再審被告當事人能力之認定
      違反大廈條例第25條第3項及系爭規定、誤認無當事人能
      力者為有當事人能力情形，並稱當事人適格與否為法院應
      調查事項，民事訴訟法第249條第1項第3款著有明文，張
      瓊尤既做偽證，且有召集會議在前、連署受推舉召集人身
      分在後等情，實已違反系爭規定，張瓊尤自認召集人當屬
      違法，因而主張再審被告當事人不適格等節（見本院109
      年度小上字第37號卷【下稱37號卷】第11頁至第13頁、第
      19頁至第21頁、第89頁至第93頁），經上訴法院認為再審
      原告所提出上證一、二、六、七、八、九之文書證據（見
      37號卷第17頁、第23頁、第31頁至第33頁、第43頁至第46
      頁），屬上訴後始提出之攻擊防禦方法，另認原審法院依
      職權認定張瓊尤經推選為召集權人，已符合大廈條例第25
      條第3項規定，屬事實審法院取捨證據、認定事實之職權
      ，復依連署、開會公告等資料，認定該等案件符合系爭規
      定等情事，因而判定再審原告就系爭雄小更一字1號判決
      所提上訴並無理由，有本院109年度小上字第37號確可供
      參酌（見37號卷第157頁至第160頁）。顯見再審原告提起
      上訴時，實已將「張瓊尤未合法召集禮蘭大廈所有權人會
      議、曾就此相關事項為偽證、法院就此部分認定違反系爭
      規定」等內容，主張屬導致再審被告當事人不適格之事由
      ，並以此作為上訴理由。
　　⒊而本件再審原告就系爭聲再1號確定判決聲請再審時，仍是
      以「禮蘭大廈管理委員會/法定代理人張瓊尤當事人不適
      格」為由，主張原審確定判決未適用（或消極不適用）系
      爭規定，而有民事訴訟法第496條第1項第1款適用法規顯
      有錯誤情事（見本院卷第17頁），該等事由既為再審原告
      提起上訴時，所表明系爭雄小更一字1號判決違背法令之
      理由，惟再審原告仍以同一事由就系爭聲再1號確定判決
      聲請再審，該等聲請，自非合法。至再審原告主張：當事
      人適格屬法院職權應調查事項，如未實質審理，當不屬再
      審原告重複主張再審事由之範疇等語（見本院卷第15頁）
      ，應為當事人就民事訴訟法第436條之31法律解釋之誤認
      ，亦不因此使再審原告之聲請轉為合法，另予敘明。
　㈡就有關再審原告主張系爭聲再1號確定判決漏未審酌「禮蘭大
    廈管理委員會/法定代理人張瓊尤當事人」適格、屬民事訴
    訟法第496條第1項第1款之適用法規顯有錯誤部分：
　　另觀再審被告於110年8月8日改選洪惠靜擔任其法定代理人
    ，為兩造所不爭執（見本院卷第11頁、第133頁），惟再審
    原告於111年1月13日於111年度聲再字第1號案件審理中，就
    系爭聲再8號確定判決聲請再審時，亦是以「禮蘭大廈管理
    委員會/法定代理人張瓊尤當事人不適格」，主張原審確定
    判決未適用（或消極不適用）系爭規定，而有民事訴訟法第
    496條第1項第1款適用法規顯有錯誤情事（見聲再1號卷第19
    頁），該等事由既為再審原告就系爭雄小更一字1號判決所
    提出之上訴事由，惟再審原告仍以同一內容就本院110年度
    聲再字第8號民事判決提起再審，本屬以同一理由提起聲請
    再審，是系爭聲再1號確定判認定再審聲請不合法，並無違
    誤，且再審聲請既非合法，即無庸再探討「禮蘭大廈管理委
    員會/法定代理人張瓊尤」有無當事人不適格情形，是再審
    原告指摘系爭聲再1號確定判決有民事訴訟法第496條第1項
    第1款適用法規顯有錯誤之再審事由，並不可採。
　㈢就有關再審原告主張系爭聲再1號確定判決具有適用民事訴訟
    法第221條第1項本文、認定再審事實不依證據之適用證據法
    則顯有錯誤部分：
　　又按再審之訴顯無再審理由者，得不經言詞辯論，以判決駁
    回之。民事訴訟法第502條第2項定有明文。另所謂適用法規
    顯有錯誤，係指裁判所適用之法規顯然不合於法律規定，或
    與司法院現尚有效及大法官會議之解釋，或消極的不適用法
    規顯然影響裁判者而言，並不包括裁判理由矛盾、理由不備
    、取捨證據失當、調查證據欠周、漏未斟酌證據、認定事實
    錯誤及在學說上諸說併存致發生法律上見解歧異等情形在內
    （最高法院104年度台聲字第1206號、90年度台再字第27號
    、80年度台再字第20號裁判意旨參照），故原確定判決認定
    事實、證據取捨之當否，均非屬民事訴訟法第496條第1項第
    1款規定所謂適用法規顯有錯誤之情形，當事人自不得據以
    提起再審之訴。再審原告雖主張系爭聲再1號確定判決具有
    「適用民事訴訟法第221條第1項本文之當事人言詞辯論主義
    之適用法規顯有錯誤」、「認定事實不憑證據之違背證據法
    則之適用法規顯有錯誤」（見本院卷第13頁），然就認定事
    實之錯誤，本不屬民事訴訟法第496條第1項第1款所謂適用
    法規顯有錯誤之一部，再審原告此等主張，也無理由。
三、綜上所述，再審原告提起本件再審之訴，部分不合法，部分
    核與民事訴訟法第496條第1項第1款所定再審理由不符，而
    屬顯無理由，故依民事訴訟法第502條之規定，不經言詞辯
    論以判決駁回其訴。
四、據上論結，本件再審之訴為一部不合法，一部無理由，依民
    事訴訟法第436條之32第4項、第502條第1項、第2項、第78
    條，判決如主文。
中　　華　　民　　國　　111 　年　　6 　　月　30 　　日
　　　　　　　　　民事第一庭  審判長法  官  蔣志宗
　　　　　　　　　　　　　　　　　　法  官  劉定安
　　　　　　　　　　　　　　　　　　法　官　葉晨暘　　　
以上正本係照原本作成。　　　　　　　　　　　　　　
本判決不得上訴。　
中　　華　　民　　國　　111 　年　　7 　　月　　1 　　日
                                    書記官  吳良美
【附表一】
編號 判決全稱 裁判做成時間 判決代稱 相關卷證 1 本院111年度聲再字第1號民事判決 111年3月18日 系爭聲再1號確定判決 本院卷第63頁至第66頁 2 本院110年度聲再字第8號民事判決 110年12月20日 系爭聲再8號確定判決 本院卷第59頁至第61頁 3 本院110年度聲再字第6號民事判決 110年9月27日 系爭聲再6號確定判決 本院卷第55頁至第58頁 4 本院110年度再微字第3號民事裁定 110年6月25日 系爭聲再3號確定裁定 本院卷第51頁至第53頁 5 本院109年度再微字第7號民事判決 110年4月30日 系爭再微7號確定判決 本院卷第47頁至第49頁 6 本院109年度再微字第4號民事判決 109年9月26日 系爭再微4號確定判決 本院卷第43頁至第46頁 7 本院109年度小上字第37號民事判決 109年8月17日 系爭小上37號判決 本院卷第39頁至第41頁 8 本院108年度雄小更一字第1號判決 109年4月20日 系爭雄小更一字1號判決 本院卷第33頁至第37頁 
【附表二】
項次 內容 一 本院111年度聲再字第1號民事判決廢棄。 二 本院110年度聲再字第8號民事判決廢棄。 三 本院110年度聲再字第6號民事判決廢棄。 四 本院110年度再微字第3號民事裁定廢棄。 五 本院109年度再微字第7號民事判決廢棄。 六 本院109年度再微字第4號民事判決廢棄。 七 本院109年度小上字第37號民事判決廢棄。 八 本院108年度雄小更一字第1號判決廢棄。 九 再審被告在第一審之訴108年度雄小字第1716號應自判決駁回更正為裁定駁回。 備註 本附表依本院卷第9頁再審原告聲明內容所製作。